臺灣臺中地方法院刑事判決
110年度金訴字第519號
公  訴  人  臺灣臺中地方檢察署檢察官
被      告  廖鏡程



            劉任鎧


                    （另案於法務部○○○○○○○○○○○執行中）
上列被告等因詐欺等案件，經檢察官提起公訴（108年度偵字第3
4891號、109年度偵字第26079號）及移送併辦（臺灣高雄地方檢
察署111年度偵字第3220號），本院判決如下：
    主    文
壬○○犯如附表一「主文」欄所示之罪，各處如附表一「主文」欄
所示之刑及沒收。應執行有期徒刑貳年肆月。
癸○○犯如附表一「主文」欄所示之罪，各處如附表一「主文」欄
所示之刑及沒收。應執行有期徒刑貳年伍月。
壬○○、癸○○被訴附表二部分，均無罪。
    犯罪事實
一、壬○○（微信暱稱「SKY」）、癸○○（微信暱稱「小霸王」）
    自民國108年8月間某日起，參與真實姓名年籍不詳、暱稱「
    白手黨」、「閻羅」、「小鬼」、「虛度人生」、「TOAT」
    所屬3人以上，以實施詐術為手段，具有持續性、牟利性之
    有結構性犯罪組織（下稱本案詐欺集團，無證據足認有未滿
    18歲之人參與。壬○○涉犯參與犯罪組織罪嫌，經臺灣高等法
    院臺中分院109年度金上訴字第756號判決；癸○○涉犯參與犯
    罪組織罪嫌，經臺灣高等法院臺中分院109年度上訴字第932
    號判決），壬○○擔任第1線車手，負責提款，可獲取提款金
    額之2%作為報酬；癸○○擔任第2線車手，負責向壬○○收取其
    提領款項，可獲取提款金額之1%作為報酬。壬○○、癸○○與本
    案詐欺集團成員各共同意圖為自己不法之所有，基於3人以
    上詐欺取財、一般洗錢之犯意聯絡，先由本案詐欺集團成員
    分別於附表一所示時間，以附表一所示方式詐騙附表一所示
    之人，致附表一所示之人陷於錯誤而匯款如附表一所示金額
    至附表一所示之金融帳戶，再由壬○○於附表一所示時間、地
    點，持「小鬼」交付之金融卡提領如附表一所示金額後，交
    由癸○○交付本案詐欺集團成員，以此方式詐得財物，同時製
    造金流斷點致無從追查，而掩飾、隱匿該詐欺所得之去向、
    所在。嗣附表一所示之人發覺被詐騙並報警處理，經警循線
    查悉上情。
二、案經子○○、丑○○、丁○○、庚○○、戊○○、甲○○、丙○○、辛○○訴
    由臺中市政府警察局豐原分局報告，暨連江縣警察局移送福
    建連江地方檢察署檢察官呈請最高檢察署檢察總長函轉臺灣
    臺中地方檢察署檢察官偵查起訴；高雄市政府警察局新興分
    局報告臺灣高雄地方檢察署檢察官偵查後移送併辦。
    理    由
壹、有罪部分
一、本判決所引用被告壬○○、癸○○以外之人於審判外之陳述，檢
    察官及被告2人均同意作為證據，迄辯論終結前未聲明異議
    ，本院審酌該證據資料製作時之情況，並無違法不當及證明
    力明顯過低之瑕疵，認以之作為證據應屬適當，依刑事訴訟
    法第159條之5第1項規定，均有證據能力。非供述證據部分
    ，無證據證明係公務員違背法定程序所取得，亦無顯有不可
    信之情況，檢察官及被告2人於本院審理時均同意該等證據
    之證據能力，俱與本案有關，經本院於審理期日提示予被告
    2人告以要旨而為合法調查，應認均得作為證據。
二、上揭犯罪事實，業據被告2人於偵查及本院審理時坦承不諱
    ，互核相符；附表一所示之人因被詐騙而匯款之情節，各經
    告訴人即附表一所示之人於警詢時指述綦詳（卷證出處詳如
    附表一），亦有附表一各編號所示文書（卷證出處詳如附表
    一）及職務報告、監視器影像截圖照片、熱點資料案件詳細
    列表、交易資料與被告壬○○於警詢時拍攝之外觀照片在卷可
    稽（中市警豐分偵0000000000卷第7頁、第85-95頁，109偵1
    卷第48-52頁、第104-116頁），足認被告2人所為任意性自
    白與事實相符，堪以採信。是本案事證業已明確，被告2人
    所為犯行均堪認定，應依法論科。
三、論罪科刑
　㈠被告2人參與3人以上所組成之本案詐欺集團，分別擔任第1線
    、第2線車手，由被告壬○○持人頭帳戶金融卡至不同地點分
    筆提現，交由癸○○轉交上手，層轉繳回本案詐欺集團，客觀
    上已切斷資金與詐欺犯罪之關聯性，致生掩飾特定犯罪所得
    去向、所在之結果，渠等主觀上亦有隱匿詐欺犯罪所得，以
    逃避國家追訴或處罰之意，與洗錢防制法第14條第1項規定
    之一般洗錢罪要件相合，是核被告2人所為，均係犯洗錢防
    制法第14條第1項之一般洗錢罪及刑法第339條之4第1項第2
    款之3人以上共同詐欺取財罪。
　㈡被告2人以自己犯罪之意思，分別負責取款、轉交上手，以此
    方式與本案詐欺集團成員在合同意思範圍內，相互分擔實行
    詐欺取財、一般洗錢犯罪行為之一部，渠等與本案詐欺集團
    成員間，就附表一所示各次犯行，均有犯意聯絡及行為分擔
    ，均應論以共同正犯。
　㈢被告壬○○各基於同一目的，分別於附表一編號1、2、5、7、8
    所載時、地，多次提領附表一編號1、2、5、7、8所示之人
    所匯入款項之行為，時、地密接，各筆提現之行為間獨立性
    薄弱，且侵害同一財產法益，依一般社會健全觀念，難以強
    行分開，應視為數個舉動之接續施行，合為包括之一行為予
    以評價較為合理，屬接續犯，故就附表一編號1、2、5、7、
    8所載部分，分別僅論一罪。
　㈣被告2人就附表一所載各部分，均係以一行為同時犯一般洗錢
    罪及3人以上共同詐欺取財罪，均為想像競合犯，依刑法第5
    5條規定，均應從一重之3人以上共同詐欺取財罪處斷。又被
    告2人就附表一所示8罪間，犯意各別，且各行為間可區隔而
    具獨立性，侵害之財產法益不同，行為互殊，應分論併罰。
　㈤移送併辦事實與附表一編號7所載起訴事實相同，為事實上同
    一案件，自為起訴效力所及，本院應併予審理。
　㈥刑之加重、減輕
　　⒈被告癸○○前因違反毒品危害防制條例案件，經本院以107年
      度中簡字第2631號判決判處有期徒刑4月確定，於108年6
      月21日縮短刑期執行完畢出監（下稱前案）等情，為被告
      所不爭（見本院卷第301頁），亦據檢察官提出臺灣臺中
      地方檢察署執行指揮書電子檔紀錄、執行案件資料表、完
      整矯正簡表及本院上開裁判為證（見本院卷第307-322頁
      ），足徵被告癸○○於受徒刑之執行完畢後5年內，故意再
      犯本案各有期徒刑以上之罪，均為累犯。檢察官復於本院
      審理時指出：被告癸○○所犯前案與本案均屬故意犯罪，其
      對刑罰之感應力薄弱，依刑法第47條第1項規定加重其刑
      ，並無司法院大法官釋字第775號解釋所指情輕法重之情
      形，請求依該規定加重其刑等語（見本院卷第302頁），
      已為相當說明，本院審酌被告癸○○前案犯罪與本案各次所
      犯3人以上共同詐欺取財罪之之犯罪類型、罪質、目的、
      手段及法益侵害結果固有相異之處，然被告癸○○所犯前案
      與本案均屬明知不可為而為之故意犯罪，其因前案入監執
      行，已接受較嚴格之矯正處遇，竟於出監後約2月，即參
      與本案詐欺集團負責第2線車手之角色，而為本案各次犯
      行，可見被告癸○○並未因前案刑罰知所警惕，建立遵守法
      規範之意識，對刑罰感應力不足，若加重其刑，尚無使其
      所受刑罰超過其應負擔罪責之疑慮，參酌司法院大法官釋
      字第775號解釋意旨，依刑法第47條第1項規定，加重其刑
      。且基於精簡裁判之要求，判決主文無庸為累犯之諭知（
      最高法院110年度台上字第5660號判決意旨參照），附此
      敘明。
　　⒉被告2人均於本院審理時自白一般洗錢犯行，符合洗錢防制
      法第16條第2項所定減輕其刑之要件。該罪名雖為想像競
      合犯中之輕罪，惟想像競合犯之處斷刑，本質上係「刑之
      合併」，將想像競合犯組成之評價上數罪，合併為科刑一
      罪，故量刑時應以其中最重罪名之法定刑，作為裁量之準
      據，於裁量其輕重時，併將輕罪合併評價在內（最高法院
      108年度台上字第4405、4408號判決意旨參照），故本案
      應以3人以上共同詐欺取財罪之法定刑作為裁量之準據，
      併予審酌被告2人上開減刑事由。
四、爰以行為人之責任為基礎，審酌被告2人均正值青年，欠缺
    尊重他人財產權與法治觀念，不循合法、正當途徑賺取錢財
    ，圖一己私利，參與本案詐欺集團，擔任車手，利用集團間
    之多人分工遂行犯罪模式，獲取不法利得，並利用現金快速
    流通、金融交易之便利性，刻意製造金錢流向之斷點，使檢
    警機關難以往上追緝，本案詐欺集團上游人物得以繼續逍遙
    法外，亦無從追蹤金流，造成附表一所示之人受有金額不一
    之財產損害且難以追回，破壞人際間信賴關係、社會治安與
    金融秩序，助長詐騙集團之猖獗與興盛，誠值非難，並考量
    被告2人於整體詐欺集團犯罪中擔任車手之末端角色，尚無
    具體事證顯示渠等係本案詐欺集團之上游成員或主要獲利者
    ，較指揮、分配任務及親為誆騙、施詐者之共犯而言，非處
    於詐欺犯罪組織之核心地位，兼衡被告2人之前案素行，犯
    後均坦認全部犯行，惜因被告2人均在監執行，或部分告訴
    人無意願而未能調解，附表一所示之人所受損害迄今未獲彌
    補，暨被告2人自陳之智識程度、工作、經濟狀況、家庭及
    其健康狀況（見本院卷第301頁），與附表一所示之人所陳
    意見（見本院卷第65-81頁）等一切情狀，各量處如附表一
    所示之刑。復基於數罪併罰之恤刑性質及罪刑相當原則之考
    量，斟酌被告2人所犯數罪之犯罪類型、罪質、目的、手段
    均高度相似，犯罪時間相隔甚短，惟被害人及其所受損害程
    度不同，法益侵害結果仍屬有別等情，定被告2人分別應執
    行如主文所示之刑。
五、沒收
　㈠被告壬○○擔任第1線車手，負責提款，可獲取提款金額之2%作
    為報酬；被告癸○○擔任第2線車手，負責向被告壬○○收取其
    提領款項，可獲取提款金額之1%作為報酬。又被告2人應領
    報酬如遇無法計算為整數之情形，以四捨五入方式計算，被
    告2人均有領得本案之報酬等情，分據被告2人於本院準備程
    序時供承明確（見本院卷第87頁），足認被告2人就附表一
    所示各次犯行，均有依前開所述計算方式取得相應之報酬（
    被告壬○○共取得新臺幣【下同】6,900元，被告癸○○共取得3
    ,450元），核屬渠等本案各次犯罪所得，均未扣案，依刑法
    第38條之1第1項前段、第3項規定，應於被告2人所犯各罪刑
    項下宣告沒收，於全部或一部不能沒收或不宜執行沒收時，
    追徵其價額。
　㈡至被告壬○○所有且供其用以和本案詐欺集團成員聯繫之蘋果
    廠牌手機1支，被告癸○○所有且供其用以和本案詐欺集團成
    員聯繫之蘋果廠牌手機1支，因渠等另案詐欺案件，分別經
    本院108年度訴字第2560號判決、臺灣高等法院臺中分院109
    年度上訴字第932號判決宣告沒收，均已確定，經檢察官執
    行完畢（見本院卷第249-263頁、第267-281頁），無重複宣
    告沒收之必要，均不予宣告沒收。
貳、無罪部分
一、公訴意旨略以：被告2人與本案詐欺集團成員共同意圖為自
    己不法之所有，基於3人以上詐欺取財、一般洗錢之犯意聯
    絡，先由本案詐欺集團成員於附表二所示時間，以附表二所
    示方式詐騙附表二所示之人，致附表二所示之人陷於錯誤而
    匯款如附表二所示金額至附表二所示之金融帳戶，再由被告
    壬○○於附表二所示時間、地點提領後，交由被告癸○○交付本
    案詐欺集團成員，以此方式詐得財物，同時製造金流斷點，
    而掩飾、隱匿該詐欺所得之去向、所在，因認被告2人均涉
    犯洗錢防制法第14條第1項之一般洗錢、刑法第339條之4第1
    項第2款之3人以上共同詐欺取財等罪嫌等語。
二、按犯罪事實應依證據認定之，無證據不得認定犯罪事實；被
    告或共犯之自白，不得作為有罪判決之唯一證據，仍應調查
    其他必要之證據，以察其是否與事實相符；檢察官就被告犯
    罪事實，應負舉證責任，並指出證明之方法；不能證明被告
    犯罪者，應諭知無罪之判決，刑事訴訟法第154條第2項、第
    156條第2項、第161條第1項、第301條第1項分別定有明文。
    若檢察官提出之證據，不足為被告有罪之積極證明，或其指
    出證明之方法，無從說服法院以形成被告有罪之心證，基於
    無罪推定之原則，自應為被告無罪之諭知。
三、公訴意旨認被告2人涉犯洗錢防制法第14條第1項之一般洗錢
    、刑法第339條之4第1項第2款之3人以上共同詐欺取財等罪
    嫌，無非係以被告2人之自白、告訴人乙○○於警詢時之指述
    、內政部警政署反詐騙諮詢專線紀錄表、反詐騙案件紀錄表
    、受理各類案件紀錄表、受理刑事案件報案三聯單、金融機
    構聯防機制通報單、受理詐騙帳戶通報警示簡便格式表、自
    動櫃員機交易紀錄影本、存摺影本、第三人陳巧玟所申辦之
    臺灣中小企業銀行帳號00000000000號帳戶（下稱中小企銀
    帳戶）交易明細、監視器影像截圖照片、本院108年度訴字
    第2560號判決及本院109年度金訴緝字第17、18號判決為其
    論據。
四、被告2人雖就公訴意旨所指犯嫌始終為認罪之陳述。惟查：
　㈠告訴人乙○○因遭不詳之人以附表二所載方式詐騙而陷於錯誤
    ，於108年8月23日下午5時34分許，匯款30,000元至中小企
    銀帳戶，旋遭提領殆盡等情，業據告訴人乙○○於警詢時指述
    在卷（見中市警豐分偵0000000000卷第119-121頁），與證
    人即告訴人之姪子王雨麟於警詢時之證述（見中市警豐分偵
    0000000000卷第123-125頁）核屬相符，被告壬○○於附表二
    所載時間、地點提領30,000元後，交付被告癸○○乙節，亦為
    被告2人所不爭執；另有監視器影像截圖照片、内政部警政
    署反詐騙案件紀錄表、臺東縣警察局臺東分局豐里派出所受
    理詐騙帳戶通報警示簡便格式表、受理刑事案件報案三聯單
    、金融機構聯防機制通報單、告訴人乙○○提供之郵局存摺封
    面影本、自動櫃員機交易明細及臺中市政府警察局豐原分局
    111年2月11日中市警豐分偵字第1110007288號函檢附中小企
    銀帳戶交易明細附卷可考（見中市警豐分偵0000000000卷第
    83頁、第113-115頁、第127-133頁，本院卷第101頁、第106
    頁），此部分事實，固堪認定。
　㈡細繹上開中小企銀帳戶交易明細（見本院卷第106頁），告訴
    人乙○○於上開時間匯入30,000元前，帳戶內僅存24元，其匯
    入之款項旋於同日下午5時42分許、下午5時43分許遭提領殆
    盡，帳戶內僅存14元。不詳之人嗣於108年8月26日下午1時2
    5分許匯入30,000元，並於同日下午1時51分許、下午1時52
    分許遭提領殆盡，而被告壬○○係於同日下午1時51分許至統
    一超商潭富門市提款，有監視器影像截圖照片為證（見中市
    警豐分偵0000000000卷第83頁），顯見被告壬○○該次所提領
    者，與告訴人乙○○匯入之款項無涉。
　㈢又告訴人乙○○所匯30,000元，實則係本案詐欺集團成員即另
    案被告吳桂宏於108年8月23日下午5時42分許、下午5時43分
    許提領後轉交本案詐欺集團成員，此經臺灣高等法院臺中分
    院調查另案被告吳桂宏之自白及該案全部卷證後，以109年
    度上訴字第1377號為有罪判決確定，有該案刑事判決存卷可
    憑（見本院卷第179-204頁），益見告訴人乙○○遭詐騙之款
    項非被告壬○○所提領，被告癸○○有無經手亦屬不明。綜觀全
    卷證據，尚乏證據證明被告2人有參與該次3人以上共同詐欺
    取財、一般洗錢犯行之實行，或與其他本案詐欺集團成員間
    有何主觀犯意聯絡，自不應僅憑被告2人之自白，逕以上開
    罪責相繩。
五、綜上所述，檢察官所舉之證據，既無法使本院形成被告2人
    成立3人以上共同詐欺取財罪、一般洗錢罪之確信心證，依
    首揭規定與說明，應為被告2人無罪之諭知。
據上論斷，依刑事訴訟法第299條第1項前段、第301條第1項，洗
錢防制法第14條第1項、第16條第2項，刑法第11條前段、第28條
、第339條之4第1項第2款、第47條第1項、第55條、第51條第5款
、第38條之1第1項前段、第3項，刑法施行法第1條之1第1項，判
決如主文。
本案經檢察官林岳賢提起公訴，檢察官鄭博仁移送併辦，檢察官
己○○到庭執行職務。
中　　華　　民　　國　　111 　年　　7 　　月　　28　　日
                  刑事第十五庭  審判長法  官  簡佩珺
                                      法  官  張雅涵
                                      法  官  鄭咏欣
以上正本證明與原本無異。
如不服本判決應於收受送達後20日內向本院提出上訴書狀，並應
敘述具體理由；其未敘述上訴之理由者，應於上訴期間屆滿後20
日內向本院補提理由書（均須按他造當事人之人數附繕本）「切
勿逕送上級法院」。
告訴人或被害人如不服判決，應備理由具狀向檢察官請求上訴，
上訴期間之計算，以檢察官收受判決正本之日起算。
                                     書記官 施佑諭     
中　　華　　民　　國　  111   年　　7    月　 　28 　日 
　
附錄本案論罪科刑法條：
洗錢防制法第14條
有第二條各款所列洗錢行為者，處七年以下有期徒刑，併科新臺
幣五百萬元以下罰金。
前項之未遂犯罰之。
前二項情形，不得科以超過其特定犯罪所定最重本刑之刑。

中華民國刑法第339條之4
犯第三百三十九條詐欺罪而有下列情形之一者，處一年以上七年
以下有期徒刑，得併科一百萬元以下罰金：
一、冒用政府機關或公務員名義犯之。
二、三人以上共同犯之。
三、以廣播電視、電子通訊、網際網路或其他媒體等傳播工具，
    對公眾散布而犯之。
前項之未遂犯罰之。